【裁判字號】    97,交易,77
【裁判日期】    971008
【裁判案由】    過失傷害
【裁判全文】
臺灣高雄地方法院刑事判決              97年度交易字第77號
公  訴  人  臺灣高雄地方法院檢察署檢察官
被      告  甲○○
上列被告因過失傷害案件，經檢察官提起公訴（97年度偵字第7465號）
，本院判決如下：
    主  文
甲○○犯過失傷害罪，處拘役伍拾日，如易科罰金，以新台幣壹
仟元折算壹日。
    事  實
一、甲○○於民國96年5 月16日下午7時10分許，駕駛車牌號碼
    JM-3260 號自用小客車，西往東方向（順向）停放在高雄縣
    鳳山市○○路○ 段近520 巷處，本應注意停車向外開啟車門
    時，應注意行人、車輛，並讓其先行，而依當時天候晴，夜
    間有照明，並無不能注意之情事，竟疏未注意及此而突然開
    啟左前車門，適有乙○○騎乘腳踏車由西向東行經該處，見
    狀仍閃避不及，當場撞擊甲○○駕駛之自用小客車左前車門
    後，遭該車門之尖角劃裂右唇頰，因而受有上唇裂傷約5 公
    分之傷害。
二、案經乙○○訴由臺灣高雄地方法院檢察署檢察官偵查起訴。
    理  由
一、按被告以外之人於審判外之言詞或書面陳述，除法律有規定
    者外，不得作為證據，刑事訴訟法第159 條第1 項定有明文
    ，此即學理上所稱之「傳聞證據排除法則」，而依上開法律
    規定，傳聞證據原則上固無證據能力，但如法律別有規定者
    ，即例外認有證據能力。又按被告以外之人於審判外之陳述
    ，雖不符同法第159 條之1 至之4 之規定，而經當事人於審
    判程式同意作為證據，法院審酌該言詞陳述或書面陳述作成
    時之情況，認為適當者，亦得為證據，同法第159 條之5 第
    1 項亦有明文。查本判決下列所引用之證據，均經被告、檢
    察官於本院審理中同意作為證據（見本院卷第26頁），本院
    審酌該等傳聞證據作成時之狀況，並無不宜作為證據之情形
    ，依前開說明，均得作為證據。
二、訊據被告甲○○固坦承於上開時、地停放車輛，告訴人所受
    傷害係其左前車門所造成，惟矢口否認有何過失傷害犯行，
    辯稱：是告訴人拿手機講電話，因為要閃機車所以撞到其車
    門，其並沒有過失云云。經查：
（一）被告駕駛車號JM-3560 號自用小客車，於96年5 月16日下
      午7 時10分許，停放在高雄縣鳳山市○○路○ 段近520 巷
      處，而告訴人於同一時間騎乘腳踏車行經該處，因被告駕
      駛之上開車輛左前車門受有上唇裂傷，經縫合後仍殘留凹
      疤約5 公分等情，業經告訴人指證甚詳，並有道路交通事
      故現場圖、道路交通安全事故調查報告表各1 份、現場蒐
      證照片16張、高雄長庚醫院診斷證明書1 份、告訴人傷後
      照片1 張等件附卷可稽，並為被告所不爭執，上開事實，
      堪可認定。
（二）關於事故發生經過情形，經告訴人乙○○於偵查、審理中
      結證稱：其騎腳踏車經過該路段，被告之自用小客車停在
      路邊，沒有動靜，其經過該車左邊車門時，被告突然打開
      車門，車門的角插開其右邊臉皮，當時其人、車沒有倒，
      但往左邊斜，其用左腳撐住，才發現臉上開始滴血，並往
      地下吐了一口血等語明確，核其歷次指述綦詳，先後一致
      ，亦與其上開診斷證明書所載之受傷情形相合，其所陳應
      非子虛。而被告對於事故發生之原因，先於警詢時辯稱：
      當時是為查看路旁有無障礙物，所以下車查看，而其欲關
      起車門時，看到後方有一位腳踏車騎士疑似撞擊到其車門
      而摔倒，其就馬上下車詢問等語，又於本院準備程序復改
      稱：當天其停好車準備下車，看到後面沒有人，而開啟車
      門等語，是其關於事故究為上車關閉車門時或下車開門時
      所發生一節，供述已然不一，實難憑信。又被告於準備程
      序中始陳稱：其看到後面沒有人，轉身過去拿皮包，看到
      告訴人騎乘腳踏車時一面拿手機講電話，為閃躲機車才撞
      到其車門等語，惟上情為有利於被告之事實，被告於距離
      事發時點較近、記憶較為清晰之警詢時，對上情竟隻字未
      提，已與常理有違，況依其所陳，被告原回頭未看到告訴
      人，然在轉身至右側副駕駛座拿皮包之一瞬，竟可看見左
      側告訴人拿手機並閃躲機車之全部情形，其所辯實殊難想
      像，而與經驗法則有違，純係卸責之詞，不足採信。
（三）另參諸告訴人之傷勢及自用小客車車門、腳踏車受損情形
      ，告訴人所有之腳踏車前後車輪完整，外觀亦無明顯損傷
      ，惟有車前橫桿上沾有血跡，被告所有之自用小客車左前
      車門尖角處有些微缺損，車門上方之膠條有脫落凹陷之情
      形，有卷附之現場蒐證照片8 張附卷可稽（見他字卷第
      26、27頁），被告雖辯稱：告訴人是在其車門已經開啟之
      狀態下撞擊其車門而跌倒等語，惟告訴人之腳踏車之前輪
      、把手，均未見有任何撞擊之痕跡，且參酌兩者之高度，
      亦無造成該車門上方之膠條凹陷脫落之可能，其所辯與車
      損之情形並不相符，已難採信，又參諸告訴人初受傷之情
      形，經其證稱：其係因被告突然打開車門而閃避不及，該
      車門之尖角從其右臉頰擦劃過去，將整個臉皮都被插開等
      語，及證人即告訴人之母丙○○證稱：其到達後看到告訴
      人臉頰往外掀，血肉模糊等語，顯見告訴人之傷勢，係來
      自外力之擦劃，方導致其右臉頰受有向外掀翻之開放性傷
      口，其指證係屬有徵，並與雙方車損情形相符，是告訴人
      係因被告突然開啟車門而閃避不及一節，堪可認定。
（四）按「停車向外開啟車門時，應注意行人、車輛，並讓其先
      行」，道路交通安全規則第112 條第1 項第15款規定甚明
      ，且依當時天候晴、夜間有照明，並無不能注意之情事，
      竟疏未注意，如被告於開啟車門前，注意其左側有無車輛
      、行人，並讓其先行，該左前車門應無可能與告訴人騎乘
      腳踏車發生碰撞，使告訴人受有之上唇裂傷約5 公分之傷
      害，堪認被告確有停車開啟車門前，未注意車輛、行人，
      並讓其先行之過失，且被告之過失與告訴人所受傷害結果
      間，顯有相當因果關係，至為灼然。綜上所述，本件事證
      明確，被告過失傷害之犯行，洵堪認定。
四、論罪科刑部分：核被告所為，係犯刑法第284 條第1 項前段
    之過失傷害罪。爰審酌被告因開車門時未注意後方，造成告
    訴人上唇受有裂傷，縫合後仍殘留凹疤之傷勢，且其犯後否
    認過失犯行，尚未就被害人所受傷害達成和解，態度不佳，
    惟念其並無犯罪前科紀錄，有臺灣高等法院被告前案紀錄表
    1 份可按，告訴人之腳踏車夜間行車未裝設有燈光，正面亦
    無反光裝置（道路交通安全規則第128 條參照），亦有過失
    等一切情狀，量處如主文所示之刑，並諭知易科罰金之折算
    標準。
據上論斷，應依刑事訴訟法第299 條第1 項前段，刑法第284 條
第1 項、第41條第1 項前段，刑法施行法第1 條之1 ，判決如主
文。
本案經檢察官林妙蓁到庭執行職務。
中    華    民    國    97    年    10     月    8    日
                  刑事第一庭 審判長     法  官 蔡國卿
                                        法  官 王淑惠
                                        法  官 張琬如
以上正本證明與原本無異。
如不服本判決應於收受本判決後10日內向本院提出上訴書狀，並
應敘述具體理由，如未敘述上訴理由者，應於上訴期間屆滿後20
日內補提理由書狀於本院（均須按他造當事人之人數附繕本）「
切勿逕送上級法院」。
中    華    民    國    97    年    10    月    8     日
                                        書記官 劉甄庭
附錄法條：
中華民國刑法第284條第1項
（過失傷害罪）
因過失傷害人者，處 6 月以下有期徒刑、拘役或 5 百元以下罰
金，致重傷者，處 1 年以下有期徒刑、拘役或 5 百元以下罰金
。


司法院資訊處製作；財團法人民間司法改革基金會備份。
